臺灣高等法院臺南分院刑事判決
110年度上訴字第217號
上  訴  人  
即  被  告  林裕文
選任辯護人  許哲嘉律師
            江信賢律師
上列上訴人因違反槍砲彈藥刀械管制條例案件，不服臺灣雲林地
方法院109年度訴字第207號中華民國109年12月15日第一審判決
（起訴案號：臺灣雲林地方檢察署108年度偵字第7688號，移送
併辦案號：同署109年度偵字第2039號），提起上訴，本院判決
如下：
    主  文
上訴駁回。
    犯罪事實
一、林裕文基於持有可發射子彈具有殺傷力之制式手槍、子彈之
    犯意，於民國108 年11月18日某時，在高雄市漢來百貨，自
    身分不詳成年人，收受詳如附表編號⒈所示具殺傷力之制式
    手槍1 支（槍枝管制編號：0000000000號、含彈匣1 個）、
    附表編號⒉所示可擊發而具殺傷力之制式子彈8顆及附表編號
    ⒊所示無法擊發不具殺傷力之制式子彈2 顆後，自斯時起即
    未經許可而非法持有之，並置放其位於雲林縣○○鎮○○路00○0
    0號居處內。
二、嗣於108 年11月20日下午3時55分許，為警持搜索票至上址
    執行搜索，扣得詳如附表所示手槍及子彈（下稱扣案槍彈）
    ，查獲上情。
    理  由
壹、本判決引為判斷基礎之傳聞供述證據，經當事人同意作為證
    據使用（本院卷第85、120、243頁），本院審酌該等證據作
    成時情況，並無違法或不當取證，亦無顯不可信或證明力過
    低，而均認為適當，依刑事訴訟法第159條之5規定，具證據
    能力。
貳、實體部分
一、上開犯罪事實，業據被告自警詢、偵審中均自白不諱，並於
    本院審理中供承：係自108 年11月18日某時，在高雄市漢來
    百貨持有扣案槍彈等情甚詳；並有搜索扣押筆錄暨扣押物品
    目錄表、現場及扣案物照片2 張、108 年聲搜字第811 號搜
    索票3 紙、雲林縣警察局109 年7 月29日雲警刑科字第1090
    029482號函暨所附職務報告在卷可稽；復有附表所示扣案槍
    彈可證；上開槍彈迭經內政部警政署刑事警察局鑑定結果，
    均如附表鑑定結果欄所示，其中編號1、2槍彈均有具殺傷力
    ，有該局109 年2 月21日刑鑑字第1088022039號鑑定書1 份
    及109 年5 月25日刑鑑字第1090053277號函在卷可佐，被告
    之自白與事實相符，堪以採信。本案事證明確，被告上開犯
    行洵堪認定，應依法論科。
二、論罪科刑
(一)被告行為後，槍砲彈藥刀械管制條例第4條第1項第1款、第7
    條第1項，業於109年6月10日修正公布，並於同年6月12日施
    行。修正前第4條第1項第1款原規定：「槍砲：指火砲…及其
    他可發射金屬或子彈具有殺傷力之各式槍砲。」，修正後規
    定：「槍砲：指『制式或非制式』火砲…及其他可發射金屬或
    子彈具有殺傷力之各式槍砲。」，使槍砲之定義除制式外，
    亦及於非制式；循此，將同條例第7條第1項「未經許可，製
    造、販賣或運輸....」，修正為「未經許可，製造、販賣或
    運輸『制式或非制式』...」，同條第4項「未經許可，持有、
    寄藏或意圖販賣而陳列第1 項所列槍砲、彈藥者...」，實
    質上已隨同條第1項修正其構成要件；惟本個案被告係非法
    持有制式手槍，適用修正前、後規定均同，並無科刑規範之
    不利變更，非刑法第2條之法律變更，應依一般法律適用原
    則，適用裁判時法。
(二)核被告所為，係犯槍砲彈藥刀械管制條例第7 條第4 項之非
    法持有制式手槍罪及同條例第12條第4 項之非法持有子彈罪
    。被告未經許可而持有手槍、子彈，其持有為行為之繼續，
    亦即一經持有，罪即成立，至其持有行為終了時，均應僅各
    論以一罪。又被告持有具殺傷力之制式子彈8 顆，為同種類
    違禁物，侵害同一社會法益，為單純一罪。被告同時持有上
    開制式手槍、持有制式子彈，係以一行為觸犯數罪名，為想
    像競合犯，應依刑法第55條前段規定，從一重論以非法持有
    制式手槍罪。移送併辦部分與起訴部分為相同事實，併予審
    理。
(三)至於被告先後供述槍彈上手為「九支」、「陳宗雄」，各經
    雲林縣警局109年7月29日雲警刑科字第1090029482號函暨檢
    附職務報告【未查獲被告供出之來源】（原審卷第137至139
    頁），及經本院囑由警方採集扣案槍枝指紋，經內政部警政
    署刑事警察局110年7月22日刑紋字第1100071939號鑑定書說
    明未採獲指紋等旨在卷（本院卷第143頁），無從認定其上
    游真實身分，不依槍砲彈藥刀械管制條例第18條第4項規定
    減刑。
(四)被告前因持有第二級毒品違反毒品危害防制條例案件，經本
    院以104 年度上訴字第101 號判決判處有期徒刑2 月確定，
    於104 年6 月10日執行完畢，有臺灣高等法院被告前案紀錄
    表附卷，其於徒刑執行完畢後5 年內，故意再犯本件有期徒
    刑以上之罪，為累犯；依釋字第775號解釋意旨，斟酌被告
    之品行及其他刑法第57條所列事項，考量被告非法持有殺傷
    力強大之制式槍彈，足見刑罰反應力薄弱，又經本院依情節
    適用刑法第59條酌減如後所述，本案被告其所受之刑罰並無
    超過其所應負擔罪責，爰應依刑法第47條第1項加重其法定
    刑。
(五)犯罪之情狀顯可憫恕，認科以最低度刑仍嫌過重者，得酌量
    減輕其刑，刑法第59條定有明文；被告於原審理供述槍彈來
    源，雖均無從查獲致不能適用槍砲彈藥刀械管制條例第18條
    第4項規定減刑；然仍可見其供出上游之努力；考量被告非
    法持有具有殺傷力之槍枝及子彈，固屬不該，惟本件被告持
    有槍、彈時間短暫數日，又無為其他不法行為之情事，自警
    詢、偵訊及原審、本院審理均自白犯行，其有犯罪情節及對
    社會治安可能造成之危害，與長期大量擁槍自重者、或持槍
    犯案之情形，顯屬有別；雖處以法定最低刑仍嫌過重，而堪
    憫恕，爰依刑法第59條規定減輕其刑，並依法先加後減之。
參、上訴審說明
一、原審以被告犯行明確，適用前開規定，論處非法持有制式手
    槍罪，復審酌被告未經許可持有制式手槍1 支、子彈8 顆之
    數量，對社會治安造成相當之危害，惟念其犯後自白犯行，
    態度良好，扣案槍彈未供作犯罪行為使用；兼衡被告自陳目
    前與他人合資做起重機、吊車工作及月收入，與同居人及就
    讀國小子女同住，暨其教育程度，以及檢察官、辯護人及被
    告對於刑度所表示之意見等一切情狀，依法加、減其刑後，
    量處有期徒刑4年，併科罰金新臺幣10萬元，罰金如易服勞
    役，以新臺幣1千元折算1日；併敘明㈠扣案附表編號⒈所示之
    槍枝，屬違禁物，應依刑法第38條第1 項規定，宣告沒收。
    ㈡扣案詳如附表編號⒉所示具有殺傷力之制式子彈共8 顆，因
    經試射擊發，均已失去子彈之功能而不具有殺傷力，故不為
    沒收之諭知；扣案詳如附表編號⒊所示不具有殺傷力之制式
    子彈共2 顆，亦不為沒收之諭知等旨；揆其認事用法無誤，
    依法量刑、宣告沒收，亦屬妥適。
二、被告上訴意旨略以：被告前案及本案雖均係故意犯罪，然前
    案係持有第二級毒品，二案犯罪型態、原因及社會危害程度
    迥異，罪質不同，難認被告對於前案所受刑之執行欠缺警惕
    或對刑罰反應力薄弱，不應加重其刑，原審量刑過重云云；
    惟依司法院釋字第775號解釋的解釋文及理由意旨，係指構
    成累犯者，不分情節，一律加重最低本刑，於不符合刑法第
    59條所定要件之情形下，致生行為人所受之刑罰超過其所應
    負擔罪責之個案，不符罪刑相當原則、比例原則。於此範圍
    內，在刑法第47條第1項修正前，為避免發生上述罪刑不相
    當的情形，法院就該個案應裁量是否加重最低本刑，是否前
    案與本案罪質相同，並非必然之考量；本案既已依刑法第59
    條酌減其刑，更無該解釋意旨所指罪刑不相當情事，原判決
    就累犯加重其最低本刑，並無違罪刑相當原則。被告上訴意
    旨，猶執前詞，對原審累犯加重及量刑職權之適法行使，任
    意指摘，為無理由，應予駁回。
據上論斷，依刑事訴訟法第368條，判決如主文。　　
本案經檢察官陳淑香偵查起訴及移送併辦，檢察官陳昱旗於本院
到庭執行職務。
中　　華　　民　　國　　111 　年　　2 　　月　　21　　日
                  刑事第五庭    審判長法  官  蔡廷宜
                                      法  官  翁世容
                                      法  官  林坤志
以上正本證明與原本無異。
如不服本判決應於收受送達後20日內向本院提出上訴書狀，其未
敘述上訴理由者，並得於提起上訴後20日內向本院補提理由書（
均須按他造當事人之人數附繕本）「切勿逕送上級法院」。
　　　　　　　　　　　　　　　　　　　書記官  歐貞妙
中　　華　　民　　國　　111 　年　　2 　　月　　21　　日

附錄本案論罪科刑法條
（槍砲彈藥刀械管制條例第7 條）
未經許可，製造、販賣或運輸制式或非制式火砲、肩射武器、機
關槍、衝鋒槍、卡柄槍、自動步槍、普通步槍、馬槍、手槍或各
類砲彈、炸彈、爆裂物者，處無期徒刑或7 年以上有期徒刑，併
科新臺幣3 千萬元以下罰金。
未經許可，轉讓、出租或出借前項所列槍砲、彈藥者，處無期徒
刑或5 年以上有期徒刑，併科新臺幣1 千萬元以下罰金。
意圖供自己或他人犯罪之用，而犯前2 項之罪者，處死刑或無期
徒刑；處徒刑者，併科新臺幣5 千萬元以下罰金。
未經許可，持有、寄藏或意圖販賣而陳列第一項所列槍砲、彈藥
者，處5 年以上有期徒刑，併科新臺幣1 千萬元以下罰金。
意圖供自己或他人犯罪之用，以強盜、搶奪、竊盜或其他非法方
法，持有依法執行公務之人所持有之第一項所列槍砲、彈藥者，
得加重其刑至二分之一。
第1 項至第3 項之未遂犯罰之。

（槍砲彈藥刀械管制條例第12條）
未經許可，製造、販賣或運輸子彈者，處1 年以上7 年以下有期
徒刑，併科新臺幣500 萬元以下罰金。
未經許可，轉讓、出租或出借子彈者，處6 月以上5 年以下有期
徒刑，併科新臺幣300 萬元以下罰金。
意圖供自己或他人犯罪之用，而犯前二項之罪者，處3 年以上10
年以下有期徒刑，併科新臺幣700 萬元以下罰金。
未經許可，持有、寄藏或意圖販賣而陳列子彈者，處5 年以下有
期徒刑，併科新臺幣300 萬元以下罰金。
第1 項至第3 項之未遂犯罰之。

附表
編號 扣  案  物  品  鑑  定  結  果  或  被  告  供  述 沒收與否 ⒈ 手槍1 支（槍枝管制編號：0000000000號，含彈匣1 個） 鑑定結果：係口徑0.22吋制式手槍，為德國WALTHER廠P22 型，槍號為G036520 ，槍管內具6條右旋來復線，擊發功能正常，可供擊發同口徑制式子彈使用，認具殺傷力。（內政部警政署刑事警察局109 年2 月21日刑鑑字第1088022039號鑑定書） 沒收。 ⒉ 子彈8 顆 ①鑑定結果：均係口徑0.22吋制式子彈，採樣2 顆試射：均可擊發，認具殺傷力。（內政部警政署刑事警察局109 年2 月21日刑鑑字第1088022039號鑑定書） ②鑑定結果：有關本局109 年2 月21日刑鑑字第1088022039號鑑定書內載之子彈10顆，其中未試射子彈7 顆，採樣6 顆試射，均可擊發，認具殺傷力。（內政部警政署刑事警察局109 年5 月25日刑鑑字第1090053277號函） 不沒收。 ⒊ 子彈2 顆 ①鑑定結果：係口徑0.22吋制式子彈，採樣1 顆試射：無法擊發，認不具殺傷力。（內政部警政署刑事警察局109 年2 月21日刑鑑字第1088022039號鑑定書） ②鑑定結果：有關本局109 年2 月21日刑鑑字第1088022039號鑑定書內載之子彈10顆，其中未試射子彈7 顆，採樣1 顆試射，無法擊發，認不具殺傷力。（內政部警政署刑事警察局109 年5 月25日刑鑑字第1090053277號函） 不沒收。